臺中高等行政法院裁定　　　　　　　　　　　　　　　九十三年度訴字第六○八號
　　原　　　告　　甲○○
　　即選定當事人　　　　　　　.
　　被　　　告　　財政部國有財產局台灣中區辦事處
　　代　表　人　　蔡信三
右原告因請求讓售國有土地事件，提起行政訴訟，本院裁定如左：
    主　文
原告之訴駁回。
訴訟費用由原告負擔。
    理　由
一、按「公法上之爭議，除法律別有規定外，得依本法提起行政訴訟。」、「原告之
    訴，有左列各款情形之一者，行政法院應以裁定駁回之。‧‧‧一、訴訟事件不
    屬行政法院之權限者。‧‧‧」行政訴訟法第二條、第一百零七條第一項第一款
    分別定有明文。次按「行政機關代表國庫處分官產，係私法上契約行為，人民對
    此有所爭執，無論主張租用抑或主張應由其優先承購，均應提起民事訴訟以求解
    決，不得藉行政爭訟程序請求救濟。」（改制前行政法院五十八年判字第二七○
    號判例參照）又按「我國關於行政訴訟與民事訴訟之審判，依現行法律之規定，
    係採二元訴訟制度，分由不同性質之法院審理。關於因公法關係所生之爭議，由
    行政法院審判，因私法關係所生之爭執，則由普通法院審判。行政機關代表國庫
    出售或出租公有財產，並非行使公權力對外發生法律上效果之單方行政行為，即
    非行政處分，而屬私法上契約行為，當事人若對之爭執，自應循民事訴訟程序解
    決。行政法院五十八年判字第二七○號判例及六十一年裁字第一五九號判例，均
    旨在說明行政機關代表國庫出售或出租公有財產所發生之爭議，應由普通法院審
    判，符合現行法律劃分審判權之規定，無損於人民訴訟權之行使，與憲法並無牴
    觸。」亦經司法院釋字第四四八號解釋明確在案，足徵行政訴訟程序，乃國家司
    法機關用以解決當事人間關於公法上之爭議所施行之程序，倘非屬公法上爭議事
    件，行政法院自無審判權，應駁回其訴訟。
二、原告起訴意旨略謂：緣坐落雲林縣麥寮鄉○○段一四一之三、一四一之四地號等
    二筆國有土地之地上物所有權人在民國（以下同）八十九年一月十四日前為林萬
    寶所有，嗣於八十九年二月二十九日將土地所有權二分之一過戶予林見祥，之後
    林萬寶及林見祥復將個別持分二分之一及百分之二十三過戶給甲○○及林永青，
    而以甲○○及林永青共同依國有財產法第五十二條之二申請讓售，依被告之審查
    ，僅有八十九年間林萬寶之持分符合本件之讓售條件，後來因司法調解及稅捐處
    撤銷前述持分關係，地上物回復為林萬寶所有，而林萬寶為甲○○及林永青之父
    親，三人互為法定繼承人，符合國有財產局之辦理國有財產法第五十二條之二讓
    售案件注意事項規定，不受地上物移轉取得時效限制，且三人自始皆設籍居住於
    該地號同一戶籍內，是地上物直接、繼續使用之人，依國有財產法第五十二條之
    二規定：「‧‧‧居住使用至今者，其直接使用人得於本法施行日起三年內，檢
    具有關證明文件，向財政部國有財產局或所屬分支機構申請讓售，‧‧‧」因此
    甲○○及林永青自得申請讓售。林萬寶為地上物所有權人，並始終與甲○○及林
    永青為同一戶籍，至今仍為直接繼續使用之人，符合國有財產法施行細則第五十
    五條之三第二項及其第一款規定，又系爭地上物所有權乃由雲林縣稅捐稽徵處撤
    銷先前處分，回復林萬寶所有，而撤銷行為依民法規定視為自始無效，因此林萬
    寶之土地所有權效力可回復至八十九年一月十日以前，故林萬寶自得依國有財產
    法第五十二條之二申請讓售本件系爭土地。況國有財產局訂定之「辦理國有財產
    法第五十二條之二讓售案件注意事項」不應較國有財產法第五十二條之二及同法
    施行細則第五十五條之三第二項為更不利於人民權益之規定，爰訴請判決被告應
    准由甲○○及林永青或林萬寶申請讓售本件系爭土地，並由甲○○、林永青、林
    萬寶三人共同選定甲○○為當事人為全體起訴等語。
三、原告及林萬寶、林永青等向被告申請讓售件國有土地事件，依首揭司法院解釋及
    判例意旨，核屬民事問題，應向普通法院循民事訴訟途徑尋求救濟，原告向本院
    提起行政訴訟，本院並無審判權，復無從命補正，依首揭說明應予駁回。
四、依行政訴訟法第一百零七條第一項第一款、第一百零四條、民事訴訟法第九十五
    條、第七十八條，裁定如主文。
中　　華　　民　　國　　九十三　　　年　　　十二　　　月　　二十四　　　日
                 臺 中 高 等 行 政 法 院   第 二 庭
                                審 判 長 法  官　王　茂　修
                                         法  官　王  德  麟
                                         法  官　許　金　釵
右正本證明與原本無異。
如不服本裁定，應於裁定送達後十日內以書狀敘明理由，經本院向最高行政法院提起
抗告（須依對造人數附具繕本）；並應預繳送達用雙掛號郵票三九○元（三十四元及
五元郵票各十份)。
中　　華　　民　　國　　九十三　　　年　　　十二　　　月　　二十四　　　日
　　　　　　　　　　　　　　　　　　 法院書記官　孫  庠  熙
